【裁判字號】    95,裁,365
【裁判日期】    950223
【裁判案由】    區域計畫法
【裁判全文】
最  高  行  政  法  院  裁  定
                                     95年度裁字第00365號
上  訴  人  宜蘭縣政府
代  表  人  甲○○
被 上訴 人  衛達營造有限公司
代  表  人  乙○○
上列當事人間因區域計畫法事件，上訴人對於中華民國93年8月
11日臺北高等行政法院92年度訴字第830號判決，提起上訴。本
院裁定如下：
    主  文
上訴駁回。
上訴審訴訟費用由上訴人負擔。
    理  由
一、按對於高等行政法院判決上訴，非以其違背法令為理由，不
    得為之，行政訴訟法第242條定有明文。是對於高等行政法
    院判決上訴，若未具體說明原判決違背何項法令、不適用或
    如何適用不當之具體情事，即非主張原判決違背法令以為上
    訴理由，其上訴不應准許。
二、本件上訴人以被上訴人未經申請許可，擅自於宜蘭縣三星鄉
    ○○○段紅柴林小段二地號土地堆置陸軍第六軍團司令部紅
    柴林營區工程之營建剩餘土石，更擴及毗鄰陳天溫、蔡文楚
    、杜桐玉所有同段同小段21、21之1、29、29之1、29之2、
    32、32之1、32之2、34、34之1、34之2、36、36之1、38、
    38之1、38之2、40、41、42、42之1、42之2、42之3、42之4
    地號土地及2之1地號國有土地 (按上開土地中除2之1地號土
    地為一般農業區水利用地外，其餘均為一般農業區農牧用地
    ），並採取土石外運，變更地形、地貌，經上訴人會同相關
    單位於90年12月13日赴現場會勘查獲屬實，依區域計畫法第
    15條第1項及第21條第1項規定，前以91年4月18日府地三字
    第0910044176號處分書處被上訴人新臺幣（下同）30萬元罰
    鍰，並限於91年5月20日以前恢復原狀在案。嗣上訴人會同
    相關單位於91年6月27日再赴現場會勘後，認被上訴人仍未
    依規定恢復原狀，再依區域計畫法第15條第1項及第21條第1
    項規定，於91年8月6日府地三字第0910084963號處分書處被
    上訴人30萬元罰鍰，並限於91年9月10日以前恢復原狀。被
    上訴人不服，提起訴願，經決定駁回後，遂提起本件行政訴
    訟。原判決以：(一)按上訴人認被上訴人在前開25筆土地回填
    之土方不足而未依期限恢復原狀，無非以羅東地政事務所於
    回填前91年3月間及回填後於91年7月23日現場實施測量之測
    量成果圖為核算基礎，然經傳訊證人即現場實施測量之羅東
    地政事務所人員簡天信到庭具結證稱：其先後2次測量均採
    擬設高程方法即以擬設值十為土地平均高度，再根據毗鄰土
    地之高程測量開挖後前開土地之高程，並非依據航空測量所
    公告之航空測量圖所示系爭土地原始高程實施測量等語；及
    依前開測量成果圖核算回填土方之洪長嵐結證稱：其係依鄰
    地高程與現地高程作比較，以系爭土地比鄰地高或低認定其
    有無被堆置土石或開採土石，再根據地政機關測量之高程差
    以十字垂直計算回填之土方是否已回復至原有之高程等情。
    顯見上訴人囑託地政機關測量及計算回填之土方，均擬設以
    鄰地高程為前開25筆土地之原始高程為據。惟觀諸卷附被上
    訴人所提航空測量所公告之航空測量圖所示，前開25筆土地
    係未經整理之原始自然地表，尚非屬平坦之農地，中間地形
    高程存有相當之變化，核其高程與鄰地之高程並未完全相同
    ，復參諸卷附前開羅東地政事務所之測量成果圖所示，該所
    以擬設高程實施測量，且僅就前開25筆土地外圍毗鄰地取點
    定樁測量，並未就中間土地部分實施測量，則上訴人據此推
    論前開25筆土地之原始高程，是否符合該土地之原有地形及
    地貌高程，即非無疑義？即上訴人未斟酌前開25筆土地之原
    始地貌，僅依鄰地高程推論其原有高程及地政機關先後測量
    之高程差，據以計算認定被上訴人回填土方尚不足2萬餘方
    公尺，尚嫌率斷，自有未洽。(二)嗣原審法院依被上訴人聲請
    ，就被上訴人回填之土方是否回復前開25筆土地之原有高程
    ，送請兩造同意之台北市測量技師公會鑑定，經該公會鑑定
    人員會同兩造及前開地政事務所測量人員至現場指界測量，
    依羅東地政事務所前開測量放樣點位置比較其高程及航空測
    量圖測出之原始高程點，以原地貌高程為基準，套上現況地
    形圖，得知增減土方量，除以基地面積得填方或挖方平均高
    度之方法進行鑑定結果，認「經測量成果精算土方數為填方
    16,351．54立方公尺，挖方908．82立方公尺，總填方量為
    15,442．74立方公尺，除以基地面積32,848．677立方公尺
    ，得知回填高度為0．47公尺。若原地貌為應回填之高度，
    現況地貌已比應回填之高度高出零點47公尺，故現況地貌已
    高出原地貌，此為本技師公會鑑定小組一致的決議。」等情
    ，此有該公會鑑定字第93006號鑑定報告書附卷可稽，並為
    兩造所不爭，故依上開證據，足認被上訴人回填之土方已回
    復原有土地之高度，則其主張已將前開25筆土地現場恢復開
    採前之原狀，自足採信。綜上所述，上訴人以91年4月18日
    以府地三字第0910044176號處分書限被上訴人於91年5月20
    日以前將前開25筆土地恢復原狀，嗣上訴人會同相關單位於
    91年6月27日赴現場會勘時，被上訴人已遵期恢復土地原狀
    ，上訴人未予詳查，率認被上訴人回填之土方不足，以其未
    依限恢復原狀，於91年8月6日府地三字第0910084963號處分
    書再處被上訴人30萬元罰鍰，並限於91年9月10日以前恢復
    原狀之處分，自有疏誤，訴願決定未予糾正，亦有未洽，被
    上訴人訴請撤銷原處分及訴願決定，為有理由，應予准許。
    上訴人不服原判決提起本件上訴。其上訴意旨略以：查內政
    部85年12月19日台內營字第8582275號函及87年4月9日營署
    綜字第08214號函釋：「『區域計畫法』」第22條規定之『
    恢復土地原狀』意旨：『恢復原狀部分，應符合下列要求：
    （1）安全上，需無崩塌、滑動或造成土、石流失等災害之
    虞，並依規定完成水土保持之處理與維護。（2）土地使用
    上，需恢復至無違反原土地使用分區劃定及用地編定之使用
    目的及功能。』」，本案25筆為一般農業區農牧用地、水利
    用地，其因屬農業用地，回填後於91年6月27日經上訴人會
    同有關單位（含農業用地主管機關上訴人所屬之農業局）實
    地勘查及被上訴人補充說明，依上開函示，其回填高程是否
    恢復至無違反原土地使用分區劃定及用地編定之使用目的及
    功能，上訴人再於91年6月28日函請羅東地政事務所施測，
    其測量成果經計算高程仍不足約1公尺，未恢復該農業用地
    編定之使用目的及功能。又該回填之高程經大院囑台北市測
    量技師公會鑑定，較諸國防部聯合勤務總司令部測量署70年
    9月印刷臺灣地區像片基本圖第一版（紅柴林圖號9722─III
    ─027）之高程記載，已高出當時原地貌0．5公尺，容為事
    實，惟就該鑑定成果尚無認定開挖前係一「盆狀地」，亦未
    否定上訴人依職權調查之證據顯示為一「盆狀地」，並以該
    鑑定成果將上開像片基本圖及所套繪現況地形圖疊合，其開
    挖回填範圍外檢測點確存有高差約1．1公尺，顯見開挖回填
    範圍及其緊臨外圍約40公尺環帶狀土地，迄今亦較上開像片
    基本圖（航空測量原地貌高程）高出約1．1公尺，則本區塊
    內土地（以開挖回填範圍含外移約40公尺環帶狀土地），因
    逾20年自然力累積，其全區高程亦自然累積提高達至少約1
    公尺，被上訴人自應按此時自然提高之「原狀」恢復，惟其
    因回填之土方量不足，是以現狀及參照鑑定成果圖五仍為「
    盆狀地」，上訴人依羅東地政事務所91年7月17日測量成果
    計算，較諸毗鄰地仍有平均深度達約0．8公尺，仍不足約2
    萬餘立方土石，依法限期改正恢復原狀至該農業用地編定之
    使用目的及功能，並無違誤等語。本院經查上開上訴意旨，
    僅泛稱有上訴之事由，並未具體說明原判決有違背何項法令
    、不適用法規或如何適用不當之具體情事，即非主張原判決
    違背法令，依首開規定及說明，其上訴為不合法，應予駁回
    。
三、依行政訴訟法第249條第1項前段、第104條、民事訴訟法第
    95條、第78條，裁定如主文。
中    華    民    國    95    年    2     月    23    日
                  第一庭審判長法  官  葉  振  權
                              法  官  吳  明  鴻
                              法  官  陳  秀  美
                              法  官  劉  鑫  楨
                              法  官  梁  松  雄
以  上  正  本  證  明  與  原  本  無  異
中    華    民    國    95    年    2     月    23    日
                              書記官  郭  育  玎


司法院資訊處製作；財團法人民間司法改革基金會備份。
